# 请教陈老师，在工作中涉及到BOT的几个问题

提问人：qhsqlf 时间：2013-07-12 21:18:06
一、企业同政府签订的协议中，记载了政府对其每年支付保底金额（无论其收入多少），并允许企业在经营期间向获取服务的对象，根据服务数量多少收取金额不确定的费用，请问在这种情况下，企业对于该笔BOT特许权应当是按照金融资产核算，还是无形资产核算？ 二、由于企业BOT项目中关键设备使用寿命远短于运营期间，如果是在无形资产核算情况下，每年预计负债是否是借：营业外支出（根据关键设备预计购建支出/预计使用年限）贷：预计负债，在实际发生时，借：预计负债，贷：银行存款。请问这个金额与分录正确吗？另外，如果关键设备预计使用寿命同实际不符，导致在关键设备更新过程中多提营业成本，请问是否要进行纳税调增啊？ 三、如果先购一个企业的股权，然后以该企业与政府签订BOT协议，如符合《会计准则解释第 2 号》要求，能否将该企业原计入固定资产帐面价值但应于特许权行权的资产，全额转入金融资产或无形资产中吗？如可以转为无形资产，则是否应按特许权期限，分摊无形资产的成本？如转为金融资产，则其原来的固定资产折旧应如何处理？ 不好意思，请陈老师解惑，谢谢！

回答人：chenyiwei
1 、属于金融资产和无形资产混合模式，即首先按照保底应收款的现值确认金融资产，建造合同公允价值超过保底应收款账面价值的差额部分确认为无形资产。参考IFRIC 12的举例 3 。 2 、会计处理大体上如你所述，但因为更新周期长达数年，所以要考虑这部分预计负债的折现因素。税法上对这部分预计的成本在预计时是不能税前扣除的，只能在实际购置新设备后，按新设备按照税法规定计提的折旧进行税前扣除。 3 、需参照IFRIC 12中关于“Items provided to the operator by the grantor”的规定处理：In accordance with paragraph 11, infrastructure items to which the operator is given access by the grantor for the purposes of the service arrangement are not recognised as property, plant and equipment of the operator. The grantor may also provide other items to the operator that the operator can keep or deal with as it wishes. If such assets form part of the consideration payable by the grantor for the services, they are not government grants as defined in IAS 20. They are recognised as assets of the operator, measured at fair value on initial recognition. The operator shall recognise a liability in respect of unfulfilled obligations it has assumed in exchange for the assets.

提问人：qhsqlf 时间：2013-07-13 11:05:59
陈老师，能否就IFRIC 12及相关案例，介绍一个中文的版本啊。

回答人：chenyiwei
IFRIC 12应该是没有官方中文版的。建议查阅四大在这方面出版的资料，特别是PWC和DTT可能会有这方面资料。

提问人：qhsqlf 时间：2013-07-13 22:00:35
我今天又仔细看了一下《会计准则解释第 2 号》，在这个解释中指出财务意义上的BOT要符合三个条件，其中第二条中明确指出“项目公司负责建造有关基础设施”，这一规定我理解就是要符合BOT中“B”的含义，请问陈老师，如果先收购一个企业的股权，而该企业已有相应基础设施，或者原企业已具体主要设施，新投资方仅进行后续部分非核心资产基础设施购建，在这种情形下，是否认为收购股权成立的新公司，因未实质发生基础设施构建行为或未实质构建核心资产，既使其与政府（或其授权公司）签订的业务具有BOT相关要素，也不适用BOT相关会计解释的规范呢？

回答人：chenyiwei
IFRIC 12中的会计处理模式可以推广到上文提到的“Items provided to the operator by the grantor”，即“TOT”模式。BOT和TOT均可纳入一个范围更大的“服务特许权安排”（service concession arrangement）的框架内，适用与解释 2 号第五条的BOT类似的会计处理模式，只不过因为不涉及基础设施的建造，所以不确认建造合同收入。